【裁判字號】    99,審訴,558
【裁判日期】    990729
【裁判案由】    偽證
【裁判全文】
臺灣高雄地方法院刑事判決            99年度審訴字第558號
公  訴  人  臺灣高雄地方法院檢察署檢察官
被      告  乙○○
            甲○○
上列被告因偽證案件，經檢察官提起公訴（98年度偵字第24989
號），嗣於本院準備程序中，被告就被訴事實均為有罪之陳述，
經本院告知簡式審判程序之旨，並聽取被告與公訴人之意見後，
合議庭裁定由受命法官獨任進行簡式審判程序，判決如下：
    主  文
乙○○犯偽證罪，處有期徒刑月。
甲○○犯偽證罪，累犯，處有期徒刑月。
    事  實
一、甲○○前於民國86年間，因搶奪等案件，經本院以86年度訴
    字第100號判處有期徒刑4年6月、1年、5月、6月，並定應執
    行刑為有期徒刑6年2月確定，於89年11月28日縮短刑期假釋
    出獄，又於92年間，因施用毒品案件，經本院以92年度簡字
    第4116號判處有期徒刑6月確定，經撤銷前開之假釋，應執
    行殘刑有期徒刑2年10月14日，接續執行於96年2月20日縮短
    刑期執行完畢。
二、甲○○於97年11月12日凌晨0時20分許，駕駛車牌號碼8412-
    UU號之自用小客車，前往高雄市○○路與文信路口之「麥當
    勞速食店」前，以新臺幣（下同）500元之價格，販賣第二
    級毒品甲基安非他命1包予乙○○，經埋伏之員警當場目睹
    交易過程，上前盤查乙○○而查獲，經臺灣高雄地方法院檢
    察署檢察官提起公訴。乙○○明知其確有於上開時、地向甲
    ○○購買第二級毒品甲基安非他命，詎其在98年7月28日本
    院審理98年度訴字第283 號毒品危害防制條例案件（下稱前
    案）時，明知具結作證之證人應有據實陳述之義務，不得為
    匿、飾、增、刪之虛偽陳述，卻為迴護甲○○，而基於偽證
    之犯意，就甲○○有無販賣第二級毒品予乙○○之案情重要
    關係事項，經審判長命其於供前具結後，竟虛偽證稱：「97
    年11月12日0 時20分許，在高雄市○○路與文信路口之麥當
    勞速食店門口，被警方查獲之安非他命是我向甲○○討取的
    ，我們一起在施用安非他命，他有就會請我，我有就會請他
    ，97年11月12日之前2 、3 月，我向甲○○借2 千多元繳電
    話費，一直沒有還，97年11月12日我還他500 元後，我問他
    是否可以給我一點安非他命，他說好，我是提醒他的時候他
    才拿給我，我在檢察官作證3 次均說是以500 元代價向甲○
    ○購買，不屬實... 」等語，足以影響刑事案件審判之正確
    性。
三、柯金太分別於97年12月5日、98年1月初某日，在高雄市三民
    區○○○街192號之住處，各以4,000元、1萬元之價格，販
    賣第二級毒品甲基安非他命各1包予甲○○。嗣於98年1月9
    日16時30分許，警方持搜索票前往高雄市三民區○○○街
    192號搜索，在該屋4、5樓扣得柯金太所有之第二級毒品甲
    基安非他命7包等物而查獲，並經臺灣高雄地方法院檢察署
    檢察官提起公訴。甲○○明知其確有於上開時、地向柯金太
    購買第二級毒品甲基安非他命，詎其於98年7 月28日前案在
    本院審理時，明知具結作證之證人應有據實陳述之義務，不
    得為匿、飾、增、刪之虛偽陳述，卻為迴護柯金太，而基於
    偽證之犯意，就柯金太有無販賣第二級毒品予甲○○之案情
    重要關係事項，經審判長命其於供前具結，竟虛偽證稱：「
    我於警詢及偵訊時陳述跟柯金太購買毒品的部分均是不實在
    的，警員跟我說只要我配合他的話，警員會跟檢察官說讓我
    交保，所以我才會說毒品是跟柯金太買的，如果我在檢察官
    那邊翻口供的話，檢察官會讓我交保嗎？」等語，足以影響
    刑事案件審判之正確性。
四、案經臺灣高雄地方法院檢察署檢察官自動檢舉簽分偵查起訴
    。
    理  由
一、本件被告乙○○、甲○○所犯均係死刑、無期徒刑、最輕本
    刑為3年以上有期徒刑以外之罪，其於準備程序中就被訴事
    實為有罪之陳述，經告知簡式審判程序之旨，並聽取公訴人
    及被告之意見後，本院依刑事訴訟法第273 條之1 第1 項之
    規定，合議庭裁定由受命法官進行簡式審判程序，合先敘明
    。
二、上開犯罪事實，業經被告乙○○、甲○○於本院審理中坦承
    不諱，並有被告2 人於前案之本院審理筆錄暨證人乙○○、
    甲○○結文影本、被告及證人林姵君於海巡署屏東機動查緝
    隊之調查筆錄、於臺灣高雄地方法院檢察署98年度偵字第20
    73號案件中具結後之證詞、本院99年度審訴字第558 號刑事
    案件之99年6 月29日準備程序筆錄各1 份在卷可稽，足認被
    告之自白與事證相符，足堪採信。從而，本件事證明確，被
    告犯行，足堪認定，應依法論科。
三、按刑法上之偽證罪，為形式犯，不以結果之發生為要件，一
    有偽證行為，無論當事人是否因而受有利或不利之判決，均
    不影響其犯罪之成立，而該罪所謂於案情有重要關係之事項
    ，則指該事項之有無，足以影響於裁判之結果者而言（最高
    法院71年度臺上字第8127號判例意旨參照）。核被告乙○○
    、甲○○所為，均係犯刑法第168 條之偽證罪。被告甲○○
    有如事實欄所載曾受有期徒刑之宣告及執行完畢乙節，有臺
    灣高等法院被告前案紀錄表1 份附卷可參，被告於有期徒刑
    執行完畢後，5 年內故意再犯本案有期徒刑以上之罪，為累
    犯，應依刑法第47條第1 項之規定，加重其刑。又按犯偽證
    罪，於所偽證之案件裁判確定前自白者，減輕或免除其刑，
    刑法第172 條定有明文。另案被告柯金太被訴違反毒品危害
    防制條例案件，經本院於98年8 月11日以98年度訴字第283
    號判處有期徒刑7 年4 月，嗣經上訴於臺灣高等法院高雄分
    院以98年上訴字1445號審理中（柯金太部分因其罹患癌症末
    期，無法到院審理），有前案判決、本院公務電話紀錄在卷
    可佐，被告甲○○於該案判決確定前，即在本案偽證案件於
    99 年6月29日之準備程序中自白前開偽證犯行，符合刑法第
    172 條減輕其刑之規定，爰依法先加後減之。爰審酌被告2
    人藐視證人到庭作證應據實陳述之義務，於審訊中任意虛捏
    情詞而為虛偽證述，致生無謂之司法調查程序，浪費司法資
    源，且可能造成事實認定錯誤之虞，惟被告終能自白犯行，
    並將如何為虛偽結證之情節供承明確，犯後態度尚可等一切
    情狀，分別量處如主文所示之刑。
四、末查，刑法第41條所稱犯最重本刑為5 年以下有期徒刑之刑
    之罪者，係指法定最重本刑而言，並不包括依總則加重或減
    輕情形在內，蓋屬「總則」性質之加減事由，僅為處斷刑上
    之加重或減免，並未變更其犯罪類型，原有法定刑自不受影
    響。而刑法第172 條就犯偽證罪、誣告罪，於裁判或懲戒處
    分確定前自白者，應減輕或免除其刑之規定，雖列於刑法分
    則編，且係就個別之特定犯罪行為而設，然其立法目的與自
    首規定雷同，係在藉此優惠，鼓勵行為人及時悔悟，並早日
    發現真實，節省訴訟勞費，避免審判權遭受不當之侵害，此
    一規定，既未變更其犯罪類型，自屬相當於「總則」之減免
    其刑規定，其原有法定刑並不因此而受影響。是以被告所犯
    刑法第168 條之偽證罪部分，因其法定刑為7 年以下有期徒
    刑，縱被告經本院依刑法第172 條規定減輕其刑，且宣告6
    個月以下有期徒刑，仍無刑法第41條諭知易科罰金標準之適
    用（最高法院95年度臺上字第4927號判決意旨參照），併予
    指明。
據上論斷，應依刑事訴訟法第273條之1第1項、第299條第1項前
段，刑法第168條、第172條、第47條第1項，判決如主文。
本案經檢察官杜妍慧到庭執行職務。
中    華    民    國    99    年     7    月    29    日
                  刑事第十庭    法  官  李代昌
以上正本證明與原本無異。
如不服本判決應於收受本判決後10日內向本院提出上訴書狀，並
應敘述具體理由，如未敘述上訴理由者，應於上訴期間屆滿後20
日內補提理由書狀於本院（均須按他造當事人之人數附繕本）「
切勿逕送上級法院」。
中    華    民    國    99    年     7    月    29    日
                                書記官  黃振祐
附錄本案論罪科刑適用法條：
刑法第168條
於執行審判職務之公署審判時或於檢察官偵查時，證人、鑑定人
、通譯於案情有重要關係之事項，供前或供後具結，而為虛偽陳
述者，處7 年以下有期徒刑。
刑法第172條
犯第168 條至第171 條之罪，於所虛偽陳述或所誣告之案件，裁
判或懲戒處分確定前自白者，減輕或免除其刑。

司法院資訊處製作；財團法人民間司法改革基金會備份。
